臺灣板橋地方法院刑事附帶民事訴訟判決　　　　　　九十三年度簡附民字第六三號
　　原　　　告　丙○○　二十八.
　　被　　　告　甲○○
　　　　　　　　乙○○　二十一.
右被告甲○○因侵占遺失物案件案件，經原告提起附帶民事訴訟請求損害賠償，本院
判決如左：
    主  文
被告甲○○應給付原告新臺幣捌仟零捌拾肆元，及自九十三年七月六日起至清償日止
按年息百分之五計算之利息。
原告其餘之訴駁回。
本判決第一項原告以新臺幣仟元為被告甲○○供擔保後，得假執行。如被告甲○○
以新臺幣捌仟零捌拾肆元為原告預供擔保後，得免假執行。
原告其餘假執行之聲請均駁回。
    事  實
一、原告方面：
    (一)聲明：求為判決被告應連帶給付原告新臺幣（下同）八千零八十四元，並自九
      十三年七月六日即起訴狀繕本送達翌日起至清償日止按週年利率百分之五計算
      之利息。訴訟費用由被告負擔。願供擔保，請准宣告假執行。
    (二)陳述：伊所有發票人為東晉鋼鐵實業股份有限公司，金額為新臺幣八千零八十
      四元，發票日為九十一年十月五日之支票（下稱系爭支票）一張，於不詳時地
      遺失。其後甲○○於九十一年十月間某日，在不詳地點，拾獲伊所遺失（惟遺
      失後並未立即報警處理）之前開支票後，因不知如何處理而交予乙○○。乙○
      ○明知該張支票是甲○○撿到的，卻仍予收受，並將之存入其合作金庫銀行新
      莊分行之帳戶內代為提示，而於同年六月三日兌現取款，爰依共同侵權行為之
      法律關係請求被告二人連帶賠償之。
    (三)證據：引用刑事案件之證據資料。
二、被告甲○○方面：
    (一)聲明：原告之訴駁回。
    (二)陳述：系爭支票係伊撿到之後交予乙○○沒錯，但伊並未欠乙○○錢，亦未以
      這張支票來還債，伊係請乙○○代為交到警察局、丟掉或其他處置。
    (三)證據：並未提出任何證據。
三、被告乙○○方面：
    (一)聲明：原告之訴駁回。
    (二)陳述：系爭支票係被告甲○○交予伊，用來還欠伊的錢。如果伊知道那張票是
      撿到的票，怎會冒險將之存入自己帳戶，好讓別人查到自己？
    (三)證據：並未提出任何證據。
    理  由
壹、程序部分：
一、按因犯罪而受損害之人，於刑事訴訟程序得附帶提起民事訴訟，對於被告及依民
    法負賠償責任之人，請求回復其損害；提起附帶民事訴訟，應於刑事訴訟起訴後
    第二審辯論終結前為之。但在第一審辯論終結後提起上訴前，不得提起，刑事訴
    訟法第四百八十七條、第四百八十八條分別定有明文。查本件被告甲○○被訴犯
    侵占遺失物罪案件，業經臺灣板橋地方法院聲請簡易判決處刑，並於九十三年五
    月二十五日繫屬於本院，嗣經本院於同年六月十八日判決在案，而原告係於九十
    三年六月十六日提起本件附帶民事訴訟，並以共同應負賠償責任之乙○○為共同
    被告，提起本件附帶民事訴訟，於法核無不合。
二、本件刑事部分雖早在九十三年六月十八日即已作成判決，而附帶民事訴訟則遲至
    同年七月二十六日始辯論終結，惟按刑事訴訟法第五百零一條固明定附帶民事訴
    訟，應與刑事訴訟同時判決，然此不過為一種訓示規定，非謂附帶民事訴訟於刑
    事訴訟判決後，其訴訟繫屬即歸消滅，換言之，即不能謂對附帶民事訴訟已不得
    再行裁判（最高法院八十六年度台抗字第九八號號裁定參照）。從而本院自仍應
    依法審理本案。
貳、實體部分：
一、本件原告主張：甲○○於九十一年十月間某日，在不詳地點，拾獲伊所遺失系爭
    支票後，因不知如何處理而交予乙○○。乙○○明知該張支票是甲○○撿到的，
    卻仍予收受，並將之存入其合作金庫銀行新莊分行之帳戶內代為提示，而於同年
    六月三日兌現取款，爰依共同侵權行為之法律關係請求被告二人連帶賠償之等語
    。被告甲○○主張：系爭支票係伊撿到的後交予乙○○沒錯，但伊並未欠乙○○
    錢，亦未以這張支票來還債，伊係請乙○○代為交到警察局、丟掉或其他處置等
    語。被告乙○○則以：系爭支票係被告甲○○交予伊，用來還欠伊的錢。如果伊
    知道那張票是撿到的票，怎會冒險將之存入自己帳戶，好讓別人查到自己？等語
    置辯。
二、經查：原告主張被告甲○○於九十一年十月間某日，在不詳地點，拾獲伊所遺失
    系爭支票後，又將之交予被告乙○○，乙○○於收受後則將之存入其合作金庫銀
    行新莊分行之帳戶內代為提示，而於同年六月三日兌現取款等事實，雖為被告二
    人所不爭執，並有東晉鋼鐵實業股份有限公司證明書、合作金庫銀行新開戶建檔
    登錄單、乙○○合作金庫銀行新莊分行綜合存摺、代收票據明細表各一份附卷可
    稽，堪信真實。惟因被告甲○○及乙○○分別以前詞置辯，故本案爭點厥為：(一)
    被告甲○○有無侵占該支票之意思，有無侵害原告對於系爭支票之權利？(二)被告
    乙○○是否知悉系爭支票係被告甲○○侵占所得？茲分述如下：
    (一)被告甲○○於警詢及偵訊時均否認有交付支票予乙○○之事（核退字卷第四、
      十二頁），嗣於本院簡易程序訊問時則稱：「（有沒有把壹張支票交給乙○○
      ？）我在二年前好像有撿到一張支票，曾經有交給乙○○」等語（見本院九十
      三年六月十六日訊問筆錄第三頁），其前後供詞反覆不一，是其辯詞是否可採
      ，即有疑義。次查系爭支票係被告甲○○用以抵償其積欠被告乙○○之債務乙
      節，業據被告乙○○於警詢及偵訊時陳述明確（核退字卷第八、十一頁），核
      與證人即在場見聞被告交付支票予乙○○之同事莊慧珍證稱：「有聽到甲○○
      對乙○○說這張支票『給你好了』」（核退字卷第十四頁）等語大致相符，其
      既言「給你」之帶有處分該物意思之言語，衡情應係先佔為己有後再予以處分
      無訛，復參以前開二人原與被告甲○○均為任職於三重市英仁醫院之同事，彼
      等間素無仇恨交情非惡，業據被告甲○○於警詢及本院刑事簡易案件審理時供
      述甚詳，是渠等二人要無設詞誣陷被告之理，從而被告甲○○略辯稱並無侵占
      之意云云，即不足採。
    (二)承前理由，可知被告乙○○辯稱：系爭支票係被告甲○○交予伊，用來還欠伊
      的錢等語，已非全然無稽。復參以被告二人原為任職於三重市英仁醫院之同事
      ，被告乙○○亦曾詢問被告甲○○之支票來源為何，倘其明知該張支票係來路
      不明之物，衡情應會避免於自己之帳戶內兌現，以免日後遭到票據權利人催討
      追訴，其既願於收受後立即存入自己帳戶提示兌現，益證其堅稱不知該張支票
      係原告遺失後遭被告甲○○所侵占，應係屬實。此外，原告又無法提出其他證
      據以實其說，故其主張被告乙○○亦有共同侵權行為等語，要無可採。
三、從而，原告本於民法第一百八十五條之規定，請求被告甲○○給付八千零八十四
    元，並自九十三年七月六日即起訴狀繕本送達翌日起至清償日止按週年利率百分
    之五計算之利息部分，為有理由，另請求被告乙○○應連帶給付上開金額及其利
    息部分，則屬無據，應予駁回。次按所命給付之金額或價額未逾新臺幣五十萬元
    之判決，法院應依職權宣告假執行；法院得宣告非經原告預供擔保，不得為假執
    行；法院得依聲請或依職權，宣告被告預供擔保，或將請求標的物提存，而免為
    假執行，民事訴訟法第三百八十九條第一項第五款、第三百九十二條第一、二項
    分別定有明文，本件原告雖表明願供擔保請准宣告假執行，惟因其命給付金額未
    逾五十萬元，故其所為前開聲請應僅係督促本院為假執行之宣告之意，爰依職權
    就原告勝訴部分，分別酌定相當之擔保金額，宣告假執行及免假執行，至其敗訴
    部分，其假執行之聲請亦失所附麗，應併予駁回。末查刑事附帶民事訴訟案件因
    免納裁判費用，故原告聲明訴訟費用由被告負擔，即屬無據，亦予駁回，附此說
    明。
四、本件事證已臻明確，兩造所為之其他主張、陳述並所提之證據，經審酌後，認均
    與本件之結論無礙，爰不一一論述，併予敘明。
五、據上論結，本件原告之訴一部為有理由，一部為無理由，依刑事訴訟法第五百零
    二條、第四百九十一條第十款，民事訴訟法第三百八十九條第一項第五款、第三
    百九十二條第一、二項，判決如主文。
中　　　華　　　民　　　國　　九十三　　年　　　八　　　月　　　九　　　日
                          臺灣板橋地方法院刑事第十四庭
                               法  官  楊   明   佳
右正本證明與原本無異。
對於本判決如有不服，應於送達後十日內，向本院提出上訴狀。
                               書記官  黃   炎   煌
中　　　華　　　民　　　國　　九十三　　年　　　八　　　月　　　九　　　日
